臺灣屏東地方法院民事裁定
110年度事聲字第17號
異  議  人  陳永    



相  對  人  陳瓊慧  
            陳進祥  
            陳福明  
            陳黃轉修
上列當事人間確定訴訟費用額事件，異議人對於民國本院110年7
月7日司法事務官所為110年度司聲字第8號裁定提出異議，本院
裁定如下：
    主  文
異議駁回。
    理  由
一、按當事人對於司法事務官處理事件所為之終局處分，得於處
    分送達後10日之不變期間內，以書狀向司法事務官提出異議
    ；司法事務官認前項異議有理由時，應另為適當之處分；認
    異議為無理由者，應送請法院裁定之；法院認第1項之異議
    為有理由時，應為適當之裁定；認異議為無理由者，應以裁
    定駁回之，民事訴訟法第240條之4第1項前段、第2項及第3
    項定有明文。本件異議人就本院司法事務官於民國110年7月
    7日所為110年度司聲字第8號裁定不服（下稱原裁定），業
    於110年1月22日送達予異議人，有送達證書在卷可稽（見原
    審卷第39頁），異議人則於110年7月15日具狀向本院聲明異
    議，是異議人於本件所提出異議，業已遵期於處分送達後10
    日之不變期間內提出，自屬合法，爰先敘明。
二、異議意旨略以：異議人與相對人間請求拆屋還地等事件（下
    稱系爭事件），請求相對人應將坐落屏東縣○○鄉○○段000地
    號土地上之地上物拆除後將土地返還與異議人及全體共有人
    ，因起訴時尚未囑託地政機關測量，故以整筆土地面積計算
    而從優預納裁判費34,165元，並非由法院所核定；且法院終
    局判決認定應拆除範圍，與異議人起訴相同，可見異議人並
    未縮減聲明，故本件訴訟標的價額經法院核定，應為法院判
    決需拆除範圍所換算之582,464元（裁判費為6,390元），故
    異議人繳納之34,165元應屬溢繳，應退還27,775元。原裁定
    未深究及此，誤認異議人於原審中縮減聲明而認異議人應負
    擔減縮部分之訴訟費用，應屬違誤。爰依法聲明異議，請求
    廢棄原裁定更為適法之裁定等語。
三、按法院未於訴訟費用之裁判確定其費用額者，第一審受訴法
    院於該裁判有執行力後，應依聲請以裁定確定之；聲請確定
    訟訟費用額者，應提出費用計算書、交付他造之計算書繕本
    或影本及釋明費用額之證書；依第一項確定之訴訟費用額，
    應於裁定送達之翌日起，加給按法定利率計算之利息。又原
    告撤回其訴者，訴訟費用由原告負擔，民事訴訟法第91條、
    第83條第1項分別定有明文。次按法院於核定訴訟標的價額
    時，應以原告起訴請求法院裁判之聲明範圍為準；如原告就
    起訴聲明已為一部撤回、變更、擴張或減縮後，法院始為訴
    訟標的價額之核定者，即應祇以核定時尚繫屬於法院之原告
    請求判決範圍為準，據以計算訴訟標的之價額，徵收裁判費
    用（最高法院108年度台抗字第219號裁定意旨參照）。又原
    告起訴後減縮應受判決事項之聲明者，就減縮部分而言，其
    訴訟繫屬消滅，實質上與訴之一部撤回無異，該部分所生之
    訴訟費用，亦應類推適用上開原告撤回其訴之規定，由原告
    負擔（最高法院99年度台抗字第713號裁定要旨參照）。
四、本院之判斷：
　㈠、按訴訟標的之價額，由法院核定；核定訴訟標的之價額，
      以起訴時之交易價額為準，無交易價額者，以原告就訴訟
      標的所有之利益為準；法院因核定訴訟標的之價額，得依
      職權調查證據；以一訴附帶請求其孳息、損害賠償、違約
      金或費用者，不併算其價額，民事訴訟法第77之1條第1項
      、第2項、第3項，第77條之2第2項分別定有明文。次按原
      告撤回其訴者，訴訟費用由原告負擔，同法第83條第1項
      前段亦有規定。又按法院於核定訴訟標的價額時，應以原
      告起訴請求法院裁判之聲明範圍為準；如原告起訴聲明已
      有一部撤回、變更、擴張或減縮等情形後，法院始為訴訟
      標的價額之核定者，即應祇以核定時尚繫屬於法院之原告
      請求判決範圍為準，據以計算訴訟標的之價額，徵收裁判
      費用（最高法院95年台抗字第689號裁定參照）。職是，
      原告起訴後撤回部分訴訟標的及減縮訴之聲明，視為撤回
      其訴之一部，該部分之訴訟繫屬消滅，與未起訴同，法院
      僅須就未撤回部分於終局判決時依職權為訴訟費用之裁判
      ，至於撤回部分之訴訟費用當然由原告負擔。
　㈡、經查，相對人提起系爭事件，原係請求相對人應將坐落屏
      東縣○○鄉○○段000地號土地上之地上物拆除後將土地返還
      與異議人及全體共有人，並給付相當於租金之不當得利，
      故原告依該筆土地面積換算繳納裁判費34,165元，該金額
      亦經法院於106年6月13日核定無誤，業經本院調閱系爭事
      件卷宗核閱無誤，有裁判費審核單附卷可查（見系爭事件
      一審卷一第5頁 ）；嗣後復經地政人員現場實施測量地上
      物坐落土地之確切位置及面積後，相對人遂依測量結果縮
      減聲明如系爭事件一審判決主文第一至四項所示，有107
      年3月29日言詞辯論筆錄在卷可考（見系爭事件一審卷二
      第92頁）。
　㈢、從而，經本院已於受繫屬後，依異議人起訴請求法院裁判
      之聲明範圍核定訴訟標的價額及應繳納之裁判費，是訴訟
      標的價額於該時即已確定，此即訴訟標的價額恆定原則。
      再依前揭之規定，就減縮部分之裁判費部分，自應由異議
      人自行負擔。異議意旨稱未曾受訴訟標的價額核定，應屬
      誤會。故原裁定命撤回部分由異議人自行負擔裁判費，於
      法並無違誤。從而，異議意旨，指摘原裁定不當，求予廢
      棄，為無理由，應予駁回。
五、據上論結，本件異議為無理由，依民事訴訟法第240條之4第
    3項後段，裁定如主文。
中　　華　　民　　國　　111 　年　　2 　　月　　17　　日
                  民事第一庭    法　官　薛侑倫
以上為正本，係照原本作成。
如不服本裁定，應於收受送達後10日內向本院提出抗告狀，並繳
納抗告費新臺幣1,000元。
中　　華　　民　　國　　111 　年　　2 　　月　　17　　日
                                書記官  沈詩雅